# 请教陈老师：股东单方面增资形成非同一控制合并的处理

提问人：江江 3 石石 时间：2017-07-20 14:00:22
甲乙两公司共同出资成立公司A（甲乙公司无关联关系），双方各出资 1500 万各占股权比例50%。先甲公司单方面增资 3000 万，增资后持股比例为75%。对A公司形成控制，假设不构成一揽子交易。甲公司在个别报表的处理：借：长期股权投资 3000 贷：银行存款 3000 甲公司合并层面需要重新计量50%股权，公允价值为 6000 万，公允价值与 1500 万差额 4500 万调整投资收益（假设个别报表没有确认投资收益等事项） 。长期股权投资成本=3000+6000=9000万，与享有可辨认净资产*75%确认商誉或营业外收入。关键是可辨认净资产的确定，可辨认资产确认时点要与购买日一致吗？如果股东增资款没有全部到位，只是支付了大部分并有能力支付剩余部分呢？

回答人：chenyiwei
请注意核对：甲公司单方面增资 3000 万。相当于每股增资价格 1 元，这种情况下原先出资 1500 万元所形成的净资产的公允价值也应当差不多是每股 1 元，不可能是 6000 ／ 1500 ＝ 4 元？所以不应当确认 4500 万元投资收益。此时的合并成本＝ 1500 ＋ 3000 ＝ 4500 万，与达到控制之日（购买日）可辨认净资产公允价值份额之间的差额确认商誉或负商誉。 如果股东增资款没有全部到位，则应关注新老股东之间的协议，明确在此情况下是按照认缴出资比例还是实缴出资比例行使股东权利，并根据进一步的背景信息进行处理。这种情况可能比较复杂，需结合具体案例背景讨论。